臺灣板橋地方法院刑事判決　　　　　　 95年度簡上字第950號
上　訴　人　臺灣板橋地方法院檢察署檢察官
被　　　告　甲○○
　　　　　　　　　　（另案在臺灣臺北監獄執行）
上列上訴人因被告違反毒品危害防制條例案件，不服本院民國95
年10月31日第一審判決（原聲請簡易判決處刑案號：臺灣板橋地
方法院檢察署95年度毒偵字第5664號，移送併案審理案號：臺灣
臺北地方法院檢察署95年度毒偵字第2310、2584號）提起上訴，
暨移送併案審理（臺灣臺北地方法院檢察署95年度毒偵字第3019
號、96年度毒偵字第347 號、臺灣板橋地方法院檢察署96年度毒
偵字第2115號），本院管轄第二審之合議庭判決如下：
    主  文
上訴駁回。
    事  實
一、甲○○前於民國88年間因施用毒品案件，經臺灣桃園地方法
    院裁定觀察勒戒後，認有繼續施用毒品傾向，由該院以88年
    度毒聲字第65 98 號裁定令入戒治處所施以強制戒治，嗣經
    該院以89年度毒聲字第2149號裁定停止戒治，所餘戒治期間
    付保護管束，於89年11月1 日保護管束期滿視為執行完畢，
    經臺灣桃園地方法院檢察署檢察官於89年11月14日以89年度
    戒偵字第691 號為不起訴處分確定；嗣於93年間又因施用毒
    品案件，經臺灣臺北地方法院以93年度簡字第1022號判處有
    期徒刑6 月，於93年10月29日確定，另於同年因違反槍砲彈
    藥刀械管制條例及竊盜案件，經臺灣臺北地方法院以93年度
    易字第294 號判處有期徒刑1 年4 月及拘役50日，於93年7
    月26日確定。上開案件所處有期徒刑部分，復經臺灣臺北地
    方法院以94年度聲字第723 號裁定應執行有期徒刑1 年9 月
    確定，於94年12月3 日縮刑期滿執行完畢。
二、詎甲○○仍不知悛悔，明知安非他命係毒品危害防制條例第
    2 條第2 項第2 款所定之第二級毒品，依法均不得施用、持
    有，竟於上開強制戒治執行完畢後，自95年7 月19日某時起
    至同年8 月28日晚間18時止，以每三至四日施用一次之頻率
    ，以吸食器燒烤煙霧之方法施用第二級毒品安非他命多次。
    嗣分別於(一)95年7 月19日晚間19時15分許，在臺北縣板橋市
    ○○路48巷口，因另犯竊盜案件為警查獲；(二)於95年8 月10
    日晚間23時50分許，在臺北縣板橋市○○路○ 段311 號前，
    因另犯竊盜案件為警查獲，並扣得其所有且供其施用安非他
    命所用之吸食器1 組；(三)於95年8 月31日凌晨4 時10分許，
    在國道5 號南向14.7公里坪林出口匝道處為警查獲，並扣得
    其所有且供其施用安非他命所用之吸食器1 組。經警於查獲
    後採驗尿液送驗，均呈安非他命陽性反應，始查悉上情。
三、案經臺北縣政府警察局海山分局報告臺灣板橋地方法院檢察
    署檢察官偵查聲請簡易判決處刑以及臺北縣政府警察局、國
    道公路警察局移送臺灣臺北地方法院檢察署檢察官偵查移送
    併案審理。
    理  由
一、訊據被告甲○○對於上開犯罪事實，迭於警詢、偵訊及本院
    審理中均坦承不諱。且被告於95年7 月19日22時許經警採尿
    送驗結果（檢體編號：101563號）呈安非他命陽性反應，此
    有尿液代碼表、臺灣檢驗科技股份有限公司濫用藥物尿液檢
    驗報告各1 件在卷可稽（見北檢95毒偵字第2584號卷第8、9
    頁）；另被告於95年8 月11日凌晨3 時許經警採取尿液送驗
    結果（檢體編號：0000000000-0號），亦呈安非他命陽性反
    應，此有姓名代碼對照表、採驗尿液委驗單及臺灣檢驗科技
    股份有限公司濫用藥物尿液檢驗報告各1 件在卷可查（見95
    毒偵字第5664號卷第35、36、50頁）。又被告於95年8 月31
    日8 時20分許為警採驗尿液結果（檢體編號：00000000號）
    ，亦呈安非他命陽性反應，亦有人犯尿液對照表、臺灣尖端
    先進生技醫藥股份有限公司濫用藥物檢驗報告各1 件在卷可
    查（見北檢95毒偵字第2310號卷第35、36頁）。此外，復有
    被告所有供本件施用毒品犯行所用之吸食器2 組扣案可憑。
    足見被告所為自白與事實相符，自得採為認定之依據。次查
    ，被告於88年間因施用毒品案件，經臺灣桃園地方法院裁定
    觀察勒戒後，認有繼續施用毒品傾向，由該院以88年度毒聲
    字第65 98 號裁定令入戒治處所施以強制戒治，嗣經該院以
    89年度毒聲字第2149號裁定停止戒治，所餘戒治期間付保護
    管束，於89年11月1 日保護管束期滿視為執行完畢，經臺灣
    桃園地方法院檢察署檢察官於89年11月14日以89年度戒偵字
    第691 號為不起訴處分確定；嗣於93年間又因施用毒品案件
    ，經臺灣臺北地方法院以93年度簡字第1022號判處有期徒刑
    6 月，於93年10月29日確定等情，有台灣高等法院被告前案
    紀錄表及刑案查註紀錄表各1 件在卷可稽。依最高法院95年
    度台非字第65號、95年度台非字第141 號等判決見解所認，
    毒品危害防制條例第20條第3 項所謂「五年後再犯」，解釋
    上應僅限於施用第一級、第二級毒品者，於觀察、勒戒或強
    制戒治執行完畢釋放後五年內，均未再為任何施用第一級、
    第二級毒品之犯行者，始足當之；倘五年內曾經再犯，經依
    法追訴處罰，縱其第三次（或第三次以上）再度施用毒品之
    時間，在初犯受觀察、勒戒或強制戒治執行完畢釋放五年以
    後，仍與「五年後再犯」之情形有別，且因已於「五年內再
    犯」，顯見其再犯率甚高，原實施觀察、勒戒或強制戒治，
    已無法收其實效，即應由檢察官逕行依法追訴。從而，被告
    於強制戒治執行完畢後三犯施用毒品犯行，事證已臻明確，
    洵堪認定。
二、按安非他命屬毒品危害防制條例第2 條第2 項第2 款所列之
    第二級毒品，核被告甲○○所為，係犯毒品危害防制條例第
    10條第2 項之施用第二級毒品罪。其持有安非他命之低度行
    為，為施用之高度行為所吸收，不另論罪。另按刑法修正條
    文於94年2 月2 日經總統公布，並自95年7 月1 日起施行，
    其中原刑法第56條之連續犯規定業經刪除，即修正後之刑法
    已無連續犯得論以裁判上一罪之情形，參照該修正條文之立
    法理由，即修正條文說明謂「至連續犯廢除後，對於部分習
    慣犯，例如竊盜、吸毒等犯罪，是否會因適用數罪併罰而使
    刑罰過重產生不合理之現象一節，在實務上應可參考德、日
    等國之經驗，委由學界及實務以補充解釋之方式，發展接續
    犯之概念，對於合乎『接續犯』或『包括的一罪』之情形，
    認為構成單一之犯罪，以限縮數罪併罰之範圍，用以解決上
    述問題」等語，則依前揭修法意旨，於修正刑法施行後，自
    應就多次施用毒品之犯罪重新檢討是否合乎『接續犯』或『
    包括的一罪』之情形，其中屬包括一罪概念中之「集合犯」
    ，係立法者在犯罪構成要件所描述及預設之該當行為，本身
    即具有不斷反覆實施之特性，而是否為集合犯之判斷標準，
    其一類型係從法條文義即可得知，如「收集」國防機密罪、
    「收集」偽造通用貨幣罪，由法條所規定「收集」之文義，
    即知「收集」之行為具有不斷實施之特性；另一集合犯之類
    型，則係由構成要件規範目的與日常生活經驗之典型違犯型
    態加以判斷，例如基於吸毒成癮之道理，再衡諸法院實務經
    驗，反覆成習之多次施用毒品舉止，實係施用毒品罪違犯之
    常態與典型，則行為人反覆多次之施用毒品行為，即係犯單
    一施用毒品罪之集合犯行為。從而，本件被告多次施用第一
    級毒品之行為，屬集合犯行為，自應論以一罪（同此見解者
    ，參張淳淙，「從刑法修正論行為之罪數」，刊載於司法周
    刊1286期司法文選別冊；林鈺雄，「跨連新舊法之施用毒品
    行為─兼論行為單數與集合犯、接續犯概念之比較」，刊載
    於臺灣本土法學雜誌，第84期，頁141 以下）。聲請意旨雖
    僅論及95年8 月8 日某時之施用第二級毒品犯行，而未敘及
    被告自95年7 月19日某時起至同年8 月28日18時止反覆施用
    安非他命之犯行（即臺灣臺北地方法院檢察署95年度毒偵字
    第2310、2584號部分），然此與原聲請簡易判決處刑部分有
    集合犯之實質上一罪關係，本院自得加以審究。又查，被告
    於93年間因施用毒品案件，經臺灣臺北地方法院以93年度簡
    字第10 22 號判處有期徒刑6 月，於93年10月29日確定，另
    於同年因違反槍砲彈藥刀械管制條例及竊盜案件，經臺灣臺
    北地方法院以93年度易字第294 號判處有期徒刑1 年4 月及
    拘役50日，於93年7 月26日確定。上開案件所處有期徒刑部
    分，復經臺灣臺北地方法院以94年度聲字第723 號裁定應執
    行有期徒刑1 年9 月確定，於94年12月3 日縮刑期滿執行完
    畢等情，觀之上述前案紀錄表即知，其於上開有期徒刑執行
    完畢後，5 年內再犯本件有期徒刑以上之罪，為累犯，應依
    刑法第47條第1 項之規定加重其刑。
三、原審以被告罪證明確，並審酌被告前有施用毒品之前科，已
    如前述，仍不能戒除毒癮，再次漠視法令禁制而犯本罪，顯
    見其戒除毒癮之意志薄弱，惟念其施用毒品所生危害，實以
    自戕身心健康為主，對於他人生命、身體、財產等法益，尚
    無明顯而重大之實害，以及犯後坦承犯行，態度尚可等一切
    情狀，適用毒品危害防制條例第10條第2 項、刑法第11條前
    段、第47條第1 項（原判決漏引，然已於理由欄敘明）第41
    條第1 項前段、第38條第1 項第2 款（贅引毒品危害防制條
    例第18條第1 項）之規定，量處被告有期徒刑6 月，如易科
    罰金以新台幣1,000 元折算1 日，並就扣案之吸食器2 組為
    沒收之諭知，其認事用法，均核無違誤，量刑亦稱妥適，應
    予維持。
四、至上訴意旨暨聲請併案意旨（臺灣臺北地方法院檢察署95年
    度毒偵字第3019號、96年度毒偵字第347 號、臺灣板橋地方
    法院檢察署96年度毒偵字第2115號）以：被告甲○○分別於
    ：(一)95年10月16日晚間7 時許，在台北縣三重市○○路某旅
    館施用第二級毒品安非他命；(二)於95年10月28日晚間10時許
    ，在台北縣新店市○○路○ 段120 巷6 號住處，施用第二級
    毒品安非他命1 次；(三)又於95年12月8 日為警採尿前96小時
    內之某時，在不詳處所施用第二級毒品甲基安非他命。因認
    被告上開犯行，與前開認定有罪部分構成接續犯之實質上一
    罪關係，原審未及斟酌審判，難認原判決允當，爰提起上訴
    並移送併案審理云云。經查，被告係於95年8 月31日因案羈
    押在臺灣臺北看守所，至95年10月11日始行出所，此有臺灣
    高等法院被告前案紀錄表一件在卷可查。由被告於95年8 月
    31日為警查獲施用毒品犯行後即行進入臺灣臺北看守所以觀
    ，已難認為上述併案部分與被告入所前之施用毒品犯行間，
    具有時間密接且不斷反覆實施之特性。況被告於本院審理中
    復供稱，其在臺北看守所期間並未施用過安非他命，直到10
    月21日為警查獲前有施用，那時因為沒有工作心情不好才又
    開始施用等語（見本院96年3 月29日審理筆錄）。更可見併
    案意旨所敘被告施用毒品犯行，乃被告出所後另行起意所為
    ，自無從與本件認定有罪部分構成接續犯之實質上一罪關係
    。故檢察官上訴意旨認原審未及審究併案意旨所敘犯罪事實
    而指摘原判決不當，並據以提起上訴，為無理由，應予駁回
    。而本院就上述併案部分既無從一併審究，應退由檢察官另
    為適法之處理，附此敘明。
據上論斷，應依刑事訴訟法第455條之1第1項、第3項、第368條
，判決如主文。
本案經檢察官馬凱蕙到庭執行職務。
中　　華　　民　　國　　96　　年　　4 　　月　　19　　日
                  刑事第十四庭  審判長法　官  林海祥
                                      法　官  朱敏賢
                                      法　官  汪怡君
上列正本證明與原本無異。
不得上訴。
                                      書記官  李郁禎
中　　華　　民　　國　　96　　年　　4 　　月　　24　　日
附錄本案論罪科刑法條全文：
毒品危害防制條例第10條
施用第一級毒品者，處六月以上五年以下有期徒刑。
施用第二級毒品者，處三年以下有期徒刑。
